臺灣高等法院民事裁定
110年度抗字第1203號
抗  告  人  三稜歐美汽車有限公司

法定代理人  劉書榮  
代  理  人  林宗竭律師          
            簡雅君律師                      
上列抗告人因與相對人日出車業股份有限公司間假扣押事件，對
於中華民國110年8月10日臺灣臺北地方法院110年度全字第248號
裁定提起抗告，本院裁定如下：
    主  文
原裁定廢棄。
相對人在原法院之聲請駁回。
聲請及抗告費用由相對人負擔。
    理  由
按抗告法院為裁定前，應使債權人及債務人有陳述意見之機會
  ，民事訴訟法第528條第2項定有明文，旨在保障債權人及債務
  人之程序權，並使抗告法院能正確判斷原裁定之當否。本院已
  依上開規定，通知債權人（即相對人）及債務人（即抗告人）
  於民國110年11月2日到場陳述意見(本院卷第53-56頁）。
相對人聲請意旨略以：伊於110年1月12日與出賣人威登租賃有
  限公司(下稱威登公司）簽訂「汽車買賣合約書」，以新臺幣(
  下同）1380萬元向威登公司購買西元2018年11月出廠、廠牌型
  號Ferrari 812 Superfast、車身號碼ZFF83CMZ000000000之自
  用小客車一輛（下稱系爭車輛），雙方旋於同年1月13日履約
  交車並向臺北市區監理所辦理車籍變更登記事宜，嗣伊委由威
  登公司代為尋覓買主，並交付車籍資料俾證明車輛合法來源
　。詎威登公司負責人李冠濰、員工高家銘擅自偽刻伊公司及負
  責人大小章，蓋用於買賣契約、車籍變更登記等過戶文件後，
  於同年1月21日將系爭車輛過戶登記為高家銘名下，高家銘再
  於同年2月3日變更登記為第三人李彥勳，李彥勳則於同年2月2
  2日變更登記予抗告人，伊基於系爭車輛所有權人之地位依民
  法第767條第1項中段之規定，訴請抗告人公司將系爭車輛登記
  名義人變更為伊，如不能返還該車輛時，則給付1380萬元等情
　，由原法院以110年度重訴字第367號受理在案。抗告人之法定
  代理人劉書榮於110年6月16日晚間約10時許左右，夥同不知名
  男子，持車輔電瓶充電裝置與作案設備前往伊停放系爭車輛所
  在之新北市○○區○○路000巷0號悅容莊社區，盜取系爭車輛，旋
  於翌日(110年6月17日）將該車輛出售資訊張貼於Yahoo網站中
  古車交易平台内，欲強行處分該車輛所有權。案經悅容莊社區
  住戶兼管委會代表人陳瑜於110年6月18日報案，承辦員警確認
  監視器畫面男子身分為「劉書榮」，劉書榮亦已至派出所製作
  筆錄完畢。伊於110年7月14日發現系爭車輛於110年6月21日移
  轉過戶登記在案，且系爭車輛「車種」業於110年7月20日由自
  用小客車改登記為租賃小客車等情。以上，足徵抗告人預謀將
  系爭車輛移轉以達隱匿或脫產之目的。參以抗告人之資本額僅
  100萬元，而本案訴訟標的價額高達1380萬元，恐超出抗告人
  之清償債務能力，顯見抗告人已瀕臨成為無資力或財務狀況異
  常致難以清償債務之情形。恐抗告人脱產，如不即時實施假扣
  押，日後恐有不能執行或甚難執行之虞。為此，陳明願供擔保
  以補假扣押請求及原因釋明之不足，聲請原法院請准就抗告人
  之財產於1,380萬元範圍内為假扣押等語。並經原法院裁定准
  相對人以460萬元為抗告人供擔保後，得對抗告人之財產於138
  0萬元之範圍內為假扣押，抗告人如以1380萬元為相對人供擔
  保後，得免為或撤銷假扣押。
抗告人抗告意旨略以：伊以汽車零售為業，將自己所有之系爭
  車輛尋回後，刊登於公開網站上販售，實為汽車零售業之必然
  情形，屬於伊正常營業之汽車零售業務進行，非在預謀移轉系
  爭車輛以達脫產或隱匿財產，相對人所稱伊為預謀移轉系爭車
  輛達隱匿或脫產之目的云云，不得認屬假扣押原因之釋明。伊
  目前存款高達3953萬元，另伊於Yahoo網站中古車銷售平台上
  銷售之法拉利、藍寶堅尼等超跑、賓利、勞斯萊斯等高級房車
  隨時在站二、三十輛之多，以110年9月18日為例，伊即有33台
  超跑、高級房車於該銷售平台上刊登出售，顯見伊日後並無不
  能強制執行或甚難執行之虞。倘伊出售系爭車輛之目的為脫產
  或隱匿財產，為何於本件假扣押強制執行扣押後，仍購入該等
  價格極高昂之汽車登記於伊之名下？相對人就假扣押之請求固
  已為釋明，然就伊日後不能強制執行或甚難執行之虞之假扣押
  原因未釋明。原裁定准假扣押，自有未洽，爰提起抗告，求予
  廢棄原裁定，駁回相對人於原法院之聲請云云。
按債權人就金錢請求或得易為金錢請求之請求，欲保全強制執
  行者，得聲請假扣押；假扣押，非有日後不能強制執行或甚難
  執行之虞者，不得為之；請求及假扣押之原因，應釋明之；前
  項釋明如有不足，而債權人陳明願供擔保或法院認為適當者，
  法院得定相當之擔保，命供擔保後為假扣押；民事訴訟法第52
  2條第1項、第523條第1項及第526條第1項、第2項分別定有明
  文。依照前揭規定，債權人聲請假扣押應就其請求及假扣押之
  原因加以釋明，兩者缺一不可。債權人就其請求及假扣押之原
  因為釋明後，僅於債權人之釋明仍有不足時，始得依其陳明供
  擔保以補釋明之不足而為假扣押，尚不得於其請求及假扣押之
  原因全未釋明時，逕以供擔保代之。而所謂假扣押之原因，應
  指債務人有浪費財產，增加負擔或就其財產為不利益之處分
　，將達於無資力之狀態，或債務人移住遠處、逃匿無蹤或隱匿
  財產等情形而言。
經查，相對人對抗告人假扣押之請求及原因，依其提出之抗告
  人於Yahoo網站中古車買賣平台刊登之系爭車輛販售資訊、頭
  前派出所受（處）理案件證明單、公路總局「公路監理資料有
  償利用服務網」110年7月14日及同年月23日汽車車籍查詢結果
　、抗告人於Ucar網站中古車買賣平台刊登之系爭車輛販售資訊
  等資料（原法院卷第17-35頁）、相對人並以抗告人為被告，
  請求抗告人將系爭車輛登記名義人變更為相對人，如不能返還
  該車輛時，應給付1380萬元，嗣為訴之變更，先位聲明：「被
  告三稜……公司應給付原告1380元（本息）」，現由原法院以11
  0年度重訴字第367號受理在案等情（本院卷第14、65、99頁
　），堪認相對人就假扣押請求已為足夠之釋明。
關於假扣押原因部分：
　㈠相對人就假扣押原因，固主張抗告人已將系爭車輛出賣予第
    三人，提出本案訴訟之言詞辯論筆錄為證。而原法院就假扣
    押之本案訴訟於110年10月28日行言詞辯論，筆錄載：「法
    官：被告三稜公司訴訟代理人於前次庭期表示：系爭車輛目
    前已非由被告三稜公司實際佔有管理，因為已經出售給第三
    人……原告訴訟代理人（按指相對人，下同）：對於被告三稜
    公司表示系爭車輛目前並非由被告三稜公司實際占領管領中
    ，原告不爭執……」云云（本院卷第76頁），抗告人將系爭車
    輛出賣一節，固屬實在。
　㈡惟相對人係請求抗告人應給付相對人1380萬元本息，而依抗
    告人提出之存摺內頁、行車執照，其在永豐銀行開立之帳戶
    自110年8月13日起即經常有上千萬元之存款餘額，於110年9
    月16日更有高達3953萬6868元之存款餘額，另有自用小客車
    六部（本院卷第29、37-39頁），顯然抗告人之資產足以清
    償相對人在本案之金錢請求。相對人雖謂抗告人名下有許多
    超跑及足額的存款，此等資產均屬得快速移轉之財產，抗告
    人資本額僅100萬元，屬家族企業，得透過惡性倒閉之方式
    脫免責任云云（本院卷第56頁），均屬相對人主觀臆測，難
    認已為釋明，無從以供擔保補其釋明。相對人另稱假扣押之
    本案對系爭車輛所有權仍未確定，如認抗告人得以侵入住居
    、竊盜並變賣車輛之方式，還得以廢棄相對人聲請之假扣押
    ，對於相對人之權益欠缺保障云云，不論是否屬實，乃假扣
    押本案得判斷之問題，亦不得以相對人主張抗告人有侵入住
    居、竊盜變賣車輛情事，即認相對人已就假扣押原因為釋明
    。
　㈢此外，相對人復未能另行釋明抗告人有浪費財產、增加負擔
　  、就其財產為不利益之處分，將成為無資力之狀態，或移住
    遠方、逃匿、將其財產外移至為我國現時司法權效力所不及
    之地區，致其在我國之財產有不足為強制執行之虞之情形，
    難謂就假扣押之原因已盡釋明之義務。本件無抗告人現存之
    既有財產已瀕臨為無資力狀態，或與相對人假扣押之請求債
    權相差懸殊，或顯有財務異常而難以清償債務之情形。從而
　　，相對人對於假扣押之原因，即其債權有日後不能強制執行
    或甚難執行之虞之情形，尚未釋明，而非釋明不足，自無從
    准其供擔保以補其釋明之不足而為假扣押。
綜上所述，相對人就假扣押之請求雖已釋明，然就假扣押之原
  因，未為釋明，縱陳明願供擔保以代釋明，揆諸前揭規定，相
  對人所為假扣押之聲請，於法未合，尚不得為命供擔保後假扣
  押之裁定。相對人假扣押之聲請，於法無據，應予駁回。原裁
  定准相對人假扣押之之聲請，尚有未洽，抗告人提起抗告，求
  為廢棄為有理由，應由本院予以廢棄裁定如主文第二項所示。
　爰裁定如主文。
中　　華　　民　　國　　111 　年　　1 　　月　　27　　日
                  民事第十四庭  
                        審判長法  官  蔡和憲
                              法  官  周群翔
                              法  官  湯美玉
正本係照原本作成。
本裁定除以適用法規顯有錯誤為理由外，不得再抗告。如提起再
抗告，應於收受送達後10日內委任律師為代理人向本院提出再抗
告狀。並繳納再抗告費新臺幣１千元。
中　　華　　民　　國　　111 　年　　1 　　月　　27　　日
　　　　　　　　　　　　　    書記官  陳美宜